臺灣新北地方法院刑事判決　　　　　　　110年度易字第698號
公　訴　人　臺灣新北地方檢察署檢察官
被　　　告　卓忠男


上列被告因竊盜案件，經檢察官提起公訴（109年度偵字第39496
號），本院判決如下：
    主  文                                              
卓忠男犯竊盜罪，累犯，處罰金新臺幣1萬元，如易服勞役，以
新臺幣1千元折算1日。未扣案之犯罪所得即竊得之電力度數1020
.69度沒收，如全部或一部不能沒收或不宜執行沒收時，追徵其
價額。
    事  實
    卓忠男為麗寶陶花源社區D棟大樓（下稱D棟大樓）住戶，其
    明知其位在D棟大樓之新北市○○區○○路00號2樓住處，因
    積欠台灣電力股份有限公司（下稱台電公司）電費，而遭台
    電公司於民國108年10月31日將上開住處所申設之電表（電
    號：00-00-0000-00-0）拆除，其已無法使用台電公司提供
    之電力，竟意圖為自己不法之所有，基於竊盜之犯意，於10
    8年11月1日某時許，未經D棟大樓全體住戶之同意，將上開
    住處之延長電源線插在上開住處2樓公共區域之公用電箱插
    座上，以此方式竊得D棟大樓全體住戶須平均分擔電費之公
    共設施用電，至台電公司於109年2月19日裝回上開住處電表
    時為止，竊取電力度數共1020.69度。
    理  由                                              
壹、程序部分
一、本案審理範圍部分
    起訴意旨就犯罪事實部分係記載「卓忠男為位於新北市○○
    區○○街000號1樓之陶花源公寓大廈住戶，因不滿上開大廈
    管理委員會總幹事，竟意圖為自己不法之所有，於109年2月
    4日前某時許，以不詳手法，私接其址設新北市○○區○○
    路00號2樓住處之電線至上址2、3樓樓梯間之公共電箱，以
    此方式竊取社區之公共用電得手」（見本院110年度審易字
    第407號卷<下稱本院審易卷>第9頁）。嗣公訴人於本院準備
    程序時稱：就被告卓忠男行為期間部分，補充為：「於108
    年11月1日起至109年2月18日止之期間內」等語（見本院審
    易卷第56頁）。基於公訴人所稱係針對起訴之同一事實所為
    之更正，按諸檢察一體原則，本院應以公訴人所更正之起訴
    犯罪事實作為本案審理範圍，合先敘明。
二、證據能力部分
(一)本院以下所引用之被告卓忠男以外之人於審判外之言詞或書
    面陳述，雖均屬傳聞證據，然公訴人及被告均同意具有證據
    能力（見本院110年度易字第698號卷<下稱本院易字卷>第74
    頁），復本院審酌上開證據資料製作時之情況，尚無違法不
    當及證明力明顯過低之瑕疵，認為以之作為證據應屬適當，
    爰依刑事訴訟法第159條之5第1項規定，認均有證據能力。
(二)本案判決以下所引用之非供述證據，均與本案事實具有關聯
    性，且查無事證足認係經公務員違背法定程序所取得，況公
    訴人及被告均同意具有證據能力（見本院易字卷第74頁），
    堪認亦均有證據能力。
貳、實體部分
一、訊據被告矢口否認有何竊盜犯行，辯稱：2樓公共區域之公
    用電箱插座沒有電，故我沒有竊電云云。經查：
(一)有人於108年11月至109年2月之期間使用D棟大樓公用電箱之
    電力，導致D棟大樓公共設施用電度數於108年10月至109年
    2月之期間暴升。
    以每兩個月電費繳費期間來計算，D棟大樓公共設施於108年
    1月至109年12月期間（不包括108年10-12月及109年1-2月）
    之用電度數如下：108年1-2月為1,286度、108年3-4月為1,1
    16度、108年5-6月為1,196度、108年7-8月為1,093度、108
    年9-10月為1,165度，109年3-4月為1,195度、109年5-6月為
    1,111度、109年7-8月為1,154度、109年9-10月為1,195度、
    109年11-12月為1,103度等節，有台電公司台北西區營業處1
    10年9月15日北西字第1101577518號函檢送之用電資料明細
    表在卷可憑（見本院易字卷第49頁至第51頁），徵諸同份用
    電資料明細表所示D棟大樓公共設施於108年11-12月、109年
    1-2月之用電度數各為1,478度、1,540度，顯見D棟大樓公共
    設施之用電度數於108年1-10月之期間穩定維持在1,093度至
    1,286度之區間，於108年11月至109年2月之期間則陡升至1,
    478度、1,540度，於109年3-12月之期間則驟減回復至1,093
    度至1,286度之區間。按理而言，應該是有人於108年11月至
    109年2月之期間使用D棟大樓公用電箱之電力，才會導致此
    段期間之D棟大樓公共設施用電度數暴升，故本案爭點即在
    於到底是何人使用D棟大樓公用電箱之電力。
(二)D棟大樓公共設施用電度數暴升之期間與新北市○○區○○
    路00號2樓建物因遭拆電表而無電可用之期間幾乎重疊。
    新北市○○區○○路00號2樓建物因108年8月及10月兩期電
    費未繳，於108年10月31日遭台電公司停電終契並拆除電表
    （電號：00-00-0000-00-0），後於109年2月19日申請復電
    安裝電表等情，有台電公司109年12月24日北西密字第10900
    27255號函在卷可稽（見109年度偵字第39496號卷<下稱偵卷
    >第165頁）。故上開建物於108年11月1日起至109年2月18日
    止之期間因所申設之電表遭台電公司拆除而無電可用之事實
    ，堪以認定。對比D棟大樓公共設施用電度數突然上升再下
    降之期間為108年11月至109年2月，可見D棟大樓公共設施用
    電度數突然上升再下降之期間與新北市○○區○○路00號2
    樓建物因遭拆電表而無電可用之期間幾乎重疊。
(三)被告於新北市○○區○○路00號2樓建物因遭拆電表而無電
    可用之期間，係獨自一人住在該建物。
 1、被告於偵訊時供認：我居住在新北市○○區○○路00號2樓
    已經十多年，住到現在（即偵訊日期：109年11月27日）等
    語（見偵卷第113頁），復於本院審理時供承：我於108年間
    的生意沒那麼好，沒有那麼多案子要裝，那時主要是請師傅
    去安裝冷氣就可以了，我偶爾需要去現場看師傅安裝的情形
    ，我在鶯歌區二甲路28號2樓住家附近有田地可以種田；109
    年間我的生意比較好，有時要做到晚上11、12點，有時沒有
    回去鶯歌區二甲路28號2樓住家，就會睡在工地帳棚等語（
    見本院易字卷第81頁至第82頁）。依照被告前開所言，其已
    居住在新北市○○區○○路00號2樓建物有十多年的時間。
 2、證人即麗寶陶花源社區住戶林幸怡於偵訊時證述：就我所知
    ，他（即被告）從98年一直居住至今，沒有搬離，我是問之
    前在社區的警衛才知道，被告住在28號2樓，我住28號7樓，
    我們是同一棟；這段期間（即108年10月至109年2月）我都
    有看過被告進出社區，他是長期居住，被告進出時間雖跟我
    們不同，但因為他的腳踏車停在地下室，他主要以腳踏車進
    出，進出時間跟我們朝九晚五的上班時間錯開，所以我通常
    是在週末遇到他等語（見偵卷第203頁）、證人即麗寶陶花
    源社區住戶尹哲中於偵訊時證稱：我於104年間搬到上開公
    寓大廈（即麗寶陶花源社區），我搬來時被告就住在那裡（
    即新北市○○區○○路00號2樓）沒聽過他搬走，我住在這
    裡的期間有遇過被告，我常常會碰到他，不只到2月（即109
    年2月），一直到4、5月都有碰見過被告，早中晚都會遇到
    被告等語（見偵卷第205頁）、證人即被告哥哥卓忠志於警
    詢時證稱：新北市○○區○○路00號2樓現在為我弟弟卓忠
    男所居住，該處為我跟卓忠男共同持有，所以卓忠男住在裡
    面；我大概3、4年前就已經從新北市○○區○○路00號2樓
    建物搬走（警詢日期為109年2月18日）等語（見偵卷第14頁
    至第15頁）。依前開證人所證，被告至少自106年間起就已
    經獨自居住在新北市○○區○○路00號2樓建物至109年4、5
    月之期間。
 3、綜合前揭被告所言及證人所證，則被告於108年1月至109年4
    、5月之期間的確是居住在新北市○○區○○路00號2樓建物
    之事實，足堪認定。換言之，被告於新北市○○區○○路00
    號2樓建物因遭拆電表而無電可用之期間，係獨自一人住在
    該建物無誤。
(四)被告於新北市○○區○○路00號2樓建物因遭拆電表而無電
    可用之期間，未經D棟大樓全體住戶之同意，以事實欄所示
    方式使用D棟大樓公用電箱之電力，導致D棟大樓公共設施用
    電度數暴升。
    被告於新北市○○區○○路00號2樓建物之停電期間，未經D
    棟大樓全體住戶之同意，將上開建物之延長電源線插在上開
    建物2樓公共區域之公用電箱插座上一情，業據被告於偵訊
    及本院審理時供認在卷（見偵卷第113頁，本院易字卷第79
    頁），核與證人即麗寶陶花源社區於警詢及偵訊時之證稱相
    符（見偵卷第11頁至第12頁、第123頁），並有陶花源公寓
    大廈管理委員會第十三屆六月份例行委員會議紀錄、現場照
    片在卷可按（見偵卷第33頁、第87頁至第89頁）。復參以被
    告於新北市○○區○○路00號2樓建物因遭拆電表而無電可
    用之期間，係獨自一人住在該建物一情，且居住建物生活，
    勢必要使用電力之常情，足徵被告於前揭期間，在住在建物
    時即有使用來自於上開建物2樓公共區域之公用電箱插座之
    電力至明。再稽之D棟大樓公共設施用電度數暴升之期間與
    新北市○○區○○路00號2樓建物因遭拆電表而無電可用之
    期間幾乎重疊一節，可推知就是因為被告開始使用D棟大樓
    公用電箱之電力，D棟大樓公共設施用電度數才會暴升。換
    言之，D棟大樓公共設施所暴升之用電度數應為被告所使用
    無訛。
(五)被告竊取之電力度數為1020.69度。
    按犯罪所得之沒收，倘與犯罪構成要件事實之認定無涉，即
    不適用嚴格證明法則；且於該所得及追徵之範圍與價額，認
    定顯有困難時，依刑法第38條之2第1項前段規定，得以估算
    認定之。而估算程序既以自由證明為已足，且估算認定之範
    圍與價額，僅需達到大致相信之過半心證即可，非如犯罪事
    實，需達到無合理懷疑之確信心證。是以，法院依據卷內資
    料，認定估算基礎之連結事實，並採用合適之估算方法，進
    行合理之推估，及於理由記明所憑，即不能遽指為違法（參
    最高法院110年度台上字第4198號刑事判決意旨）。查被告
    因本案犯行所竊得之用電度數無法確實判斷，而無從精確計
    算其犯罪所得，合先敘明。復被告自108年9月1日起至109年
    12月31日止之期間（不包括108年11月1日至109年2月18日之
    停電期間），在新北市○○區○○路00號2樓建物所用電力
    度數各為719度、285度、562度、838度、808度、294度，此
    有前引台電公司台北西區營業處函文所檢送之新北市○○區
    ○○路00號2樓用電資料明細表可證，據此計算被告於前開
    期間及地點每日平均用電度數為9.279度（計算式：< 719＋
    285＋562＋838＋808＋294>÷< 61＋61＋61＋62＋61＋61>
    ＝每日用電9.279度，小數點第4位後無條件捨棄），復以被
    告竊電期間日數乘以每日平均用電度數，共計被告竊取之電
    力度數為1020.69度（9.279×< 30＋31＋31＋18>＝度），
    此即為被告所竊取之電力度數。
(六)被告雖以前辭置辯，並提出D棟大樓2樓公共區域之公用電箱
    插座電力量測照片（見本院易字卷第87頁至第89頁）以實其
    說。然於新北市○○區○○路00號2樓建物之無電可用期間
    ，D棟大樓公共電源仍有用電度數產生，顯非無電可用之狀
    態，復證人張慧微於偵訊時證述：該電箱是供應二甲路28號
    及26號的電，該棟一層兩戶，一邊26號，一邊28號，總共9
    層共18戶，該棟的公共用電只有本案這個電箱，就設置在2
    樓到3樓的樓梯，該電箱是有供電等語（見偵卷第121頁至第
    123頁）、證人林幸怡於偵訊時亦證稱：一層都有一個電箱
    設置在樓梯間，支應電梯、電燈的電力，這些電器一直以來
    都有正常運作，所以公用電箱都有正常供電等語（見偵卷第
    203頁至第205頁），況倘如被告所辯，則被告何必大費周章
    將該處2樓公共區域間之公用電箱之公共電力牽引至新北市
    ○○區○○路00號2樓建物，又被告所提供之前開電力量測
    照片並未有任何日期註記，要難證明此為D棟大樓2樓公共區
    域之公用電箱於新北市○○區○○路00號2樓之無電可用期
    間之電力量測照片，尚難驟為有利被告認定。準此，被告前
    開辯，要難採信。
(七)綜上所述，被告前開所辯，屬事後卸責之詞，不足採信。本
    案事證明確，被告犯行，洵堪認定，應依法論科。
二、論罪科刑之理由
(一)論罪部分
    按電能、熱能及其他能量，關於本章之罪，以動產論，刑法
    第323條定有明文。又私接電線，若係通過電力公司允許供
    電之鄰人電錶所設之線路內，因用電已有電錶控制計算，該
    通過電錶控制計算後之電氣，即屬該鄰人所有之動產，如予
    竊取，即應視其犯罪形態，依刑法之竊盜罪章論處（參最高
    法院84年台非字第214號判例意旨）。經查，被告以事實欄
    所示方式竊取D棟大樓公共區域之公用電箱之電力使用，其
    所竊取之電能，係通過D棟大樓之公共電錶控制計算後計費
    使用者，按上說明，應屬D棟大樓全體住戶所有之動產。是
    核被告所為，係犯刑法第323條、第320條第1項之竊盜罪。
    被告於事實欄所示竊電期間，以事實欄所示方式竊電，係基
    於單一之犯意，以一個行為繼續為竊電行為之實行，為繼續
    犯，僅論以一罪。
(二)刑罰加重事由部分
    被告於105年間因侵占案件，經本院以105年度簡字第2644號
    判處有期徒刑6月，復經本院以105年度簡上字第546號判決
    上訴駁回而確定，嗣於106年7月12日易科罰金執行完畢等情
    ，有臺灣高等法院被告前案紀錄表在卷可考（見本院易字卷
    第18頁至第19頁），被告於有期徒刑執行完畢後5年內，故
    意再犯本案有期徒刑以上之罪，為累犯，依司法院大法官釋
    字第775號解釋意旨，經審酌其前案犯罪之類型、罪質及手
    法、前案有無因入監而執行完畢、本案犯罪距離前案之時間
    等一切情狀，綜合判斷本案並無因加重最低本刑致其所受刑
    罰超過所應負擔罪責，或人身自由遭受過苛侵害之情形，且
    與罪刑相當、比例原則無違，是應依刑法第47條第1項規定
    ，加重其最低本刑及最高本刑。
(三)科刑部分
    爰審酌被告恣意竊取社區公共電源之電能，造成D棟大樓全
    體住戶必須分擔被告個人用電，影響住戶戶數有17戶，所為
    實非可取，復被告犯後始終否認犯行，辯稱社區公共電箱無
    電力可用云云，且迄今尚未與D棟大樓全體住戶，或賠償其
    等所受損害，犯後態度不佳，惟被告竊取之電力度數不多、
    金額不高（計算標準為台電公司108-109年度非夏季月份之
    時間，用電度數120度以下部分，每度電費用為1.63元，用
    電度數121-330度部分，每度電費用為2.10元，復被告於108
    年11-12月、109年1-2月所用電力度數各為566.019度<計算
    式：9.279度×61日＝566.019度>、454.671度<計算式：9.2
    79度×49日＝> 454.671度，最後計算被告於108年11-12月
    、109年1 -2月所用電力度數之費用則各為1,132元、898元
    <小數點以下四捨五入>，合計為2,030元），併參以被告自
    述未婚無子、獨居之家庭環境、擔任冷氣師傅、月收入約5
    、6萬元、高職畢業之教育程度（見本院易字卷第84頁）等
    一切情狀，量處如主文所示之刑，並依刑法第42條第3項前
    段規定，諭知易服勞役之折算標準。
三、沒收部分
    被告因本案竊盜犯行所取得之犯罪所得為其所使用之D棟大
    樓公共電箱之電力，總度數為1020.69度（9.279×< 30＋31
    ＋31＋18>＝1020.69度），自應依刑法第38條之1第1項前段
    、第3項規定，由被告負沒收之責任，並於全部或一部不能
    沒收或不宜執行沒收時，追徵其價額。
據上論斷，應依刑事訴訟法第299條第1項前段，判決如主文。
本案經檢察官鄭心慈偵查起訴，由檢察官郭智安到庭執行公訴。
中    華    民    國   110    年    10    月    22    日
                  刑事第三庭    法  官    施建榮
上列正本證明與原本無異。
如不服本判決，應於判決送達後20日內敘明上訴理由，向本院提
出上訴狀 (應附繕本) ，上訴於臺灣高等法院。其未敘述上訴理
由者，應於上訴期間屆滿後20日內向本院補提理由書「切勿逕送
上級法院」。
                                書記官    葉芷廷
中    華    民    國   110    年    10    月    29    日
附錄法條：
中華民國刑法第320條
意圖為自己或第三人不法之所有，而竊取他人之動產者，為竊盜
罪，處 5 年以下有期徒刑、拘役或 50 萬元以下罰金。
意圖為自己或第三人不法之利益，而竊佔他人之不動產者，依前
項之規定處斷。
前二項之未遂犯罰之。
中華民國刑法第323條
電能、熱能及其他能量，關於本章之罪，以動產論。